ACORDAO-COMPLETO-2527329

ACÓRDÃO 2486/2022 ATA 14/2022 - PRIMEIRA CÂMARA

VISTOS, relatados e discutidos estes autos de tomada de contas especial instaurada, de forma apartada, ao TC Processo 003.794/2015-6, com vistas ao acompanhamento do pagamento parcelado do débito pela Sociedade Evangélica Beneficente de Curitiba (SEB) , autorizado pelo Acórdão 2395/2017-TCU-Primeira Câmara, em decorrência das irregularidades no âmbito do Convênio 1416/2010, celebrado com o Ministério do Turismo, cujo objeto era a "realização de Inventário turístico do Paraná, com a realização de estudos e desenvolvimento do projeto de apoio a investimentos na área do turismo", 
ACORDAM os Ministros do Tribunal de Contas da União, reunidos em sessão da Primeira Câmara, ante as razões expostas pelo Relator, em:
9.1. com fundamento nos arts. 1º, inciso I, e 16, inciso III, alíneas "b" e "c", e § 2º, ambos da Lei 8.443/1992, c/c os arts. 19, caput, e 23, inciso III, da mesma lei, julgar irregulares as contas da Sociedade Evangélica Beneficente de Curitiba (SEB) , condenando-a ao pagamento das quantias abaixo especificadas, fixando-lhe o prazo de 15 (quinze) dias, a contar da notificação, para que comprove, perante o Tribunal (art. 214, inciso III, alínea "a", do Regimento Interno do TCU) , o recolhimento da dívida aos cofres do Tesouro Nacional, atualizada monetariamente e acrescida dos juros de mora, calculados a partir das datas indicadas adiante, até a do recolhimento, na forma prevista na legislação em vigor:
	Valor (R$) 
	Data
	Natureza

	1.950.000,00
	27/9/2010
	D

	634.631,25
	3/3/2011
	C

	28.943,45
	28/7/2017
	C

	29.012,90
	22/8/2017
	C

	29.068,00
	20/9/2017
	C

	29.114,55
	24/10/2017
	C

	29.236,83
	21/11/2017
	C

	29.236,83
	27/12/2017
	C

	29.318,69
	26/1/2018
	C

	29.536,35
	27/2/2018
	C

	29.536,35
	22/3/2018
	C

	29.659,04
	26/4/2018
	C

	29.724,29
	17/5/2018
	C

	29.843,19
	14/6/2018
	C

	30.219,21
	13/7/2018
	C

	30.318,93
	15/8/2018
	C

	30.291,65
	14/9/2018
	C

	30.437,05
	17/10/2018
	C

	30.574,01
	19/11/2018
	C

	30.509,81
	18/12/2018
	C

	31.730,79
	21/1/2019
	C

	30.631,11
	26/2/2019
	C

	30.631,11
	20/3/2019
	C

	30.784,27
	28/6/2019
	C

	30.784,27
	7/1/2020
	C

9.4. aplicar à Sociedade Evangélica Beneficente de Curitiba (SEB) a multa de 90.000,00, com fulcro no art. 57 da Lei 8.443/1992, fixando-lhe o prazo de quinze dias, a contar da notificação, para que comprove, perante o Tribunal (art. 214, inciso III, alínea "a", do Regimento Interno do TCU) , o recolhimento da dívida ao Tesouro Nacional, atualizada monetariamente desde a data do presente acórdão até a do efetivo recolhimento, se for paga após o vencimento, na forma da legislação em vigor;
9.5. autorizar, desde logo, nos termos do art. 28, inciso II, da Lei 8.443/1992, a cobrança judicial das dívidas caso não atendidas as notificações;
9.6. dar ciência e remeter cópia do presente acórdão, bem como do relatório e voto que o fundamentam, aos responsáveis e ao Ministério do Turismo.

Tomada de contas especial instaurada, de forma apartada, ao TC 003.794/2015-6, com vistas ao acompanhamento do pagamento parcelado do débito pela Sociedade Evangélica Beneficente de Curitiba (SEB), autorizado pelo Acórdão 2.395/2017-1ª Câmara, tendo em vista irregularidades no âmbito do Convênio 1416/2010, celebrado com o Ministério do Turismo, cujo objeto era a realização de Inventário turístico do Paraná, com a realização de estudos e desenvolvimento do projeto de apoio a investimentos na área do turismo.

Primeira Câmara

Ministério do Turismo e Sociedade Evangélica Beneficente de Curitiba.

3. Responsável: Sociedade Evangélica Beneficente de Curitiba (76.575.604/0001-28)

13.1. Ministros presentes: Vital do Rêgo (na Presidência), Benjamin Zymler (Relator) e Jorge Oliveira.
13.2. Ministros-Substitutos presentes: Augusto Sherman Cavalcanti e Weder de Oliveira.

BENJAMIN ZYMLER

Cuidam os autos de processo apartado do TC Processo 003.794/2015-6, com a natureza de tomada de contas especial, instaurado em cumprimento ao subitem 9.7 do Acórdão 2395/2017-TCU-Primeira Câmara, para o acompanhamento do pagamento parcelado do débito pela Sociedade Evangélica Beneficente de Curitiba (SEB) , conforme autorizado no aludido decisum.
2.	Aquele feito cuidava de tomada de contas instaurada pelo Ministério do Turismo (MTur) em virtude de supostas irregularidades no âmbito do Convênio 1416/2010, registro Siafi 747398, celebrado com a mencionada entidade, cujo objeto era a "realização de Inventário turístico do Paraná, com a realização de estudos e desenvolvimento do projeto de apoio a investimentos na área do turismo".
3.	No âmbito desta Corte de Contas, foi promovida a citação da Sociedade Evangélica Beneficente de Curitiba, do Sr. Darby Valente, presidente da aludida instituição à época e responsável direto pela gestão dos recursos públicos recebidos e pela execução do objeto pactuado, do Sr. Edimar Gomes da Silva, diretor do Departamento e Programas Regionais de Desenvolvimento do Turismo do MTur, e da Sra. Kerima Silva Carvalho, Assistente Técnica do MTur, pelo débito listado adiante, em virtude dos seguintes fatos:
	Data da Ocorrência
	Valor (R$) 

	27/9/2010
	1.950.000,00

3.1.	Sociedade Evangélica Beneficente de Curitiba e Sr. Darby Valente, em razão da "não comprovação de que o objeto do Convênio 1416/2010, registro Siafi 747398, celebrado entre o Ministério do Turismo e a Sociedade Evangélica Beneficente de Curitiba, foi regularmente realizado, tendo em vista as irregularidades examinadas nesta instrução, sintetizadas a seguir:
a) falta de capacidade técnica e operacional da entidade para a execução do objeto, com o consequente repasse das atividades à empresa contratada Bioma Educação e Assessoria Ambiental Ltda., em afronta aos arts 1º, § 2º, e 22, caput, da Portaria Interministerial 127/2008;
b) envio de Carta Convite a empresas que não eram especializadas em atividades turísticas, a exemplo da Race Consult Consultoria Técnica e Representações Ltda.-ME", Petrocchi Consultoria Ltda, e Prugner Consultores Ltda, em detrimento da escolha mais vantajosa à Administração, em afronta ao art. 3º da Lei 8.666/1993 e ao art. 45 da Portaria Interministerial 127/2008;
c) ausência de relação entre os custos apresentados no Plano de Trabalho, os produtos apresentados pela Bioma Educação e Assessoria Ambiental Ltda. e os respectivos pagamentos, dificultando a avaliação da proposta mais vantajosa à Administração e o estabelecimento do nexo de causalidade entre a despesa executada e o objeto do convênio, afronta ao art. 3º da Lei 8.666/1993 e à jurisprudência do Tribunal, a exemplo do Acórdão 7291/2013-TCU-Segunda Câmara;
d) orçamentação e especificação deficientes do objeto do certame promovido pela Sociedade Evangélica Beneficente de Curitiba, em afronta ao art. 40, inciso XVI e §2º, incisos II e IV, da Lei 8.666/1993, e aos arts. 1º, inciso XX, e 46, inciso I, da Portaria Interministerial 127/2008; 
e) entrega de produtos que não atenderam aos requisitos técnicos e metodológicos do Ministério do Turismo, com a utilização de diversos dados extraídos da internet e de trabalhos de terceiros, sendo incompatível com o alto volume de recursos investidos, com o próprio Plano de Trabalho e com as características de um inventário turístico, como descrito no Manual de Inventário da Oferta Turística do Ministério do Turismo; 
f) ausência de inserção dos dados no Sistema e Informações Turísticas, descumprindo o Plano de Trabalho do convênio;  
g) antecipação de pagamentos à contratada, Bioma Educação e Assessoria Ambiental Ltda., em contrariedade à jurisprudência do TCU, a exemplo do Acórdão 1614/2013-TCU-Plenário; 
h) ausência de demonstração do nexo de causalidade de despesas que totalizam R$ R$ 1.140.750,00, referentes à diferença entre o repasse, de R$ 1.950.000,00, e o contrato firmado com a Bioma Educação e Assessoria Ambiental Ltda., de R$ 809.250,00."
3.2.	Sr. Edimar Gomes da Silva e Sra. Kerima Silva Carvalho, por não terem avaliado "[...] de modo diligente o orçamento constante do termo de referência e a capacidade técnico-operacional da Sociedade Evangélica Beneficente de Curitiba em executar o objeto do ao Convênio 1416/2010, registro Siafi 747398, em afronta aos arts 1º, inciso XX e § 2º, 22, caput, e 23, § 3º, da Portaria Interministerial 127/2008, tendo contribuído decisivamente para a configuração do débito".
4.	Cumpridas as medidas processuais, os referidos agentes apresentaram defesa, as quais foram consideradas insuficientes para elidir o dano e a responsabilidade pelo seu cometimento. Quanto à entidade convenente, esta não trouxe nenhuma alegação no sentido de demonstrar a regularidade dos fatos em exame. Na ocasião, o atual presidente da Sociedade Evangélica Beneficente de Curitiba solicitou apenas o parcelamento do débito em 180 vezes. 
5.	A despeito da limitação temporal estabelecida pelo art. 217 do Regimento Interno do TCU, propus a adoção da mesma solução perfilhada em vários precedentes de admitir, excepcionalmente, o parcelamento do débito em 72 vezes, tendo em vista a situação financeira e a mudança na gestão da entidade privada sem finalidade lucrativa. 
6.	Com isso, o Tribunal decidiu, por meio do Acórdão 2395/2017-TCU-Primeira Câmara, julgar irregulares as contas do Sr. Darby Valente e condená-lo ao pagamento do débito e da multa especificados; aplicar as sanções indicadas à Sra. Kerima Silva Carvalho e ao Sr. Edimar Gomes da Silva; e adotar as seguintes medidas com relação à Sociedade Evangélica Beneficente de Curitiba: 
"9.5. 	autorizar, em caráter excepcional, desde já, o parcelamento da dívida da Sociedade Evangélica Beneficente de Curitiba especificada a seguir, em até 72 (setenta e duas) parcelas, atualizada monetariamente a contar da data de publicação deste acórdão, fixando o vencimento da primeira em 15 (quinze) dias, a contar do recebimento da notificação, e o das demais a cada 30 (trinta) dias, na forma prevista na legislação em vigor, alertando a entidade de que, conforme disposto no § 2º do art. 217 do Regimento Interno/TCU, a falta do recolhimento de qualquer parcela importará no vencimento antecipado do saldo devedor, observadas a forma e as condições regimentais:
	Valor
	Data
	Natureza

	1.950.000,00
	27/9/2010
	D

	634.631,25
	3/3/2011
	C

9.6. 	informar à Sociedade Evangélica Beneficente de Curitiba que a liquidação tempestiva dos débitos indicados, atualizados monetariamente, sanará o processo, de sorte que as respectivas contas poderão ser julgadas regulares com ressalva, dando-lhe quitação, nos termos do art. 12, § 2º, da Lei 8.443/1992, c/c o art. 202, § 4º, do Regimento Interno do TCU, enquanto a falta de liquidação tempestiva ensejará o julgamento pela irregularidades das contas, com imputação de débito e encargos legais, incluindo juros de mora.
9.7. 	constituir processo apartado com natureza de tomada de contas especial para o acompanhamento dos pagamentos efetuados pela entidade e o posterior julgamento de suas contas;"
7.	Nessa oportunidade, a SecexTCE reporta que a mencionada entidade recolheu apenas 23 parcelas do débito que lhe foi imputado. Em 7/12/2021, restava um saldo a recolher no valor de R$ 2.292.064,52. Diante dessa ocorrência, a unidade técnica deu seguimento ao exame da presente tomada de contas especial, na forma da instrução transcrita parcialmente a seguir, com os ajustes de forma pertinentes:
"4.	Ao revisitar o Voto Condutor do Acórdão 2395/2017-TCU-Primeira Câmara, verifica-se que a responsabilização da Sociedade Evangélica Beneficente de Curitiba deu-se em razão da "não comprovação de que o objeto do Convênio 1416/2010, registro Siafi 747398, celebrado entre o Ministério do Turismo e a Sociedade Evangélica Beneficente de Curitiba, foi regularmente realizado, tendo em vista as irregularidades examinadas nesta instrução, sintetizadas a seguir: 
[...]
5.	Em razão do relatado nos itens 3 e 4, será sugerido ao Tribunal que, com fundamento nos arts. 1º, inciso I, 16, inciso III, alíneas "b" e "c" da Lei 8.443/1992 c/c os arts. 19 e 23, inciso III, da mesma lei, e com arts. 1º, inciso I, 209, inciso III, 210 e 214, inciso III, do Regimento Interno do TCU, se manifeste pela irregularidade das contas da Sociedade Evangélica Beneficente de Curitiba (76.575.604/0001-28) , condenando-a ao pagamento da quantia especificada no item 9.5 do  Acórdão 2395/2017-TCU-Primeira Câmara com a fixação do prazo de quinze dias, a contar da notificação, para comprovar, perante este Tribunal (art. 214, inciso III, alínea "a", do Regimento Interno) , o recolhimento da dívida aos cofres do Tesouro Nacional, atualizada monetariamente e acrescida dos juros de mora, calculados a partir das datas discriminadas, até a data do efetivo recolhimento, na forma prevista na legislação em vigor.
	Valor (R$) 
	Data
	Natureza

	1.950.000,00
	27/09/2010
	D

	634.631,25
	03/03/2011
	C

	28.943,45
	28/07/2017
	C

	29.012,90
	22/08/2017
	C

	29.068,00
	20/09/2017
	C

	29.114,55
	24/10/2017
	C

	29.236,83
	21/11/2017
	C

	29.236,83
	27/12/2017
	C

	29.318,69
	26/01/2018
	C

	29.536,35
	27/02/2018
	C

	29.536,35
	22/03/2018
	C

	29.659,04
	26/04/2018
	C

	29.724,29
	17/05/2018
	C

	29.843,19
	14/06/2018
	C

	30.219,21
	13/07/2018
	C

	30.318,93
	15/08/2018
	C

	30.291,65
	14/09/2018
	C

	30.437,05
	17/10/2018
	C

	30.574,01
	19/11/2018
	C

	30.509,81
	18/12/2018
	C

	31.730,79
	21/01/2019
	C

	30.631,11
	26/02/2019
	C

	30.631,11
	20/03/2019
	C

	30.784,27
	28/06/2019
	C

	30.784,27
	07/01/2020
	C

6.	Em face do exposto, submetemos o presente processo à consideração superior, para posterior envio ao Relator, via MPTCU, com as seguintes propostas:
a) com fundamento nos arts. 1º, inciso I, 16, inciso III, alíneas "b" e "c", da Lei 8.443/1992 c/c os arts. 19 e 23, inciso III, da mesma lei, e com arts. 1º, inciso I, 209, inciso III, 210 e 214, inciso III, do Regimento Interno do TCU, julgar irregulares as contas d da Sociedade Evangélica Beneficente de Curitiba (76.575.604/0001-28) , condenando-a ao pagamento da quantia especificada no item 9.5 do  Acórdão 2395/2017-TCU-Primeira Câmara com a fixação do prazo de quinze dias, a contar da notificação, para comprovar, perante este Tribunal (art. 214, inciso III, alínea "a", do Regimento Interno) , o recolhimento da dívida aos cofres do Tesouro Nacional, atualizada monetariamente e acrescida dos juros de mora, calculados a partir das datas discriminadas, até a data do efetivo recolhimento, na forma prevista na legislação em vigor.
[...]
b) aplicar à Sociedade Evangélica Beneficente de Curitiba (76.575.604/0001-28) a multa individual prevista no art. 57 da Lei 8.443/1992, fixando-lhe o prazo de quinze dias, a contar da notificação, para que comprove, perante o Tribunal (art. 214, inciso III, alínea "a", do Regimento Interno do TCU) , o recolhimento da dívida ao Tesouro Nacional, atualizada monetariamente desde a data do presente acórdão até a do efetivo recolhimento, se for paga após o vencimento, na forma da legislação em vigor;
c) autorizar, se requerido, o parcelamento da dívida em até 36 parcelas, incidindo, sobre cada parcela, corrigida monetariamente, os correspondentes acréscimos legais, fixando-lhe o prazo de quinze dias, a contar do recebimento da notificação, para comprovar, perante o Tribunal, o recolhimento da primeira parcela, e de trinta dias, a contar da parcela anterior, para comprovar os recolhimentos das demais parcelas, devendo incidir, sobre cada valor mensal, atualizado monetariamente, os juros de mora devidos, no caso do débito, na forma prevista na legislação em vigor, alertando o responsável de que a falta de comprovação do recolhimento de qualquer parcela importará o vencimento antecipado do saldo devedor; 
d) autorizar, desde logo, nos termos do art. 28, inciso II, da Lei 8.443/1992, a cobrança judicial das dívidas, caso não atendidas a notificação; e
e) encaminhar cópia da deliberação ao Procurador-Chefe da Procuradoria da República no Estado do Paraná, nos termos do § 3º do art. 16 da Lei 8.443/1992 c/c o § 7º do art. 209 do Regimento Interno do TCU, para adoção das medidas cabíveis; e comunicar-lhe que o relatório e o voto que a fundamentarem podem ser acessados por meio do endereço eletrônico www.tcu.gov.br/acordaos e que, caso haja interesse, o Tribunal pode enviar-lhe cópia desses documentos sem qualquer custo."
8.	O Ministério Público junto ao TCU anuiu à proposta formulada, com sugestão de pequeno ajuste no débito, nos termos indicados a seguir:
"5.	O demonstrativo produzido pela Secex-TCE à peça 31 revela que o débito à que foi condenada a SEB não foi integralmente recolhido por meio do parcelamento autorizado pelo Acórdão 2395/2017-TCU-Primeira Câmara. O último recolhimento efetuado data de 7/1/2020. Diante disso, considero pertinente a proposta da unidade instrutiva de julgar irregulares as contas da entidade, condenando-a ao ressarcimento do valor ainda não restituído ao Tesouro Nacional, bem como ao pagamento de multa fundamentada no art. 57 da Lei 8.443/1992.
6.	No que tange aos valores considerados como créditos, que correspondem aos valores recolhidos pela SEB entre 7/2017 e 1/2020, assinalo que não encontrei, no demonstrativo do SISGRU (peça 8, p. 2) ou nas evidências de recolhimento juntadas aos autos (peças 9-31) , comprovação dos créditos computados pela Secex-TCE nas datas de 27/2/2018 e 22/3/2018. Assim, entendo que referidos valores devem ser excluídos dos créditos considerados para fins de cálculo do débito remanescente.
7.	Diante do exposto, este membro do Ministério Público de Contas manifesta-se de acordo com o encaminhamento sugerido pela unidade técnica (peças 33-34) , sem prejuízo do ajuste no valor do débito mencionado no parágrafo anterior."
	É o relatório.

Maçazumi Furtado Niwa (27.852/OAB-PR) e outros, representando Sociedade Evangélica Beneficente de Curitiba.

Procurador Sergio Ricardo Costa Caribé.

TOMADA DE CONTAS ESPECIAL. SUPOSTAS IRREGULARIDADES EM CONVÊNIO CELEBRADO COM A SOCIEDADE EVANGÉLICA BENEFICENTE DE CURITIBA (SEB). IRREGULAR EXECUÇÃO FÍSICA DO OBJETO. CELEBRAÇÃO DE CONVÊNIO COM ENTIDADE SEM CAPACIDADE TÉCNICA. CITAÇÃO. ALEGAÇÕES DE DEFESA INSUFICIENTES PARA ELIDIR AS FALHAS. DÉBITO E MULTA. AUTORIZAÇÃO PARA QUE A ENTIDADE CONVENENTE PROCEDESSE AO PAGAMENTO PARCELADO DO DÉBITO. INTERRUPÇÃO DO RECOLHIMENTO. VENCIMENTO ANTECIPADO DA DÍVIDA. NÃO COMPROVAÇÃO DA BOA-FÉ. CONTAS JULGADAS IRREGULARES COM IMPUTAÇÃO DE DÉBITO E MULTA.

TOMADA DE CONTAS ESPECIAL (TCE)

Secretaria de Controle Externo de Tomada de Contas Especial (SecexTCE).

Cuidam os autos de processo apartado do TC Processo 003.794/2015-6, com a natureza de tomada de contas especial, instaurado em cumprimento ao subitem 9.7 do Acórdão 2395/2017-TCU-Primeira Câmara, para o acompanhamento do pagamento parcelado do débito pela Sociedade Evangélica Beneficente de Curitiba (SEB) , conforme autorizado no aludido decisum.
2.	Aquele feito cuidava de tomada de contas instaurada pelo Ministério do Turismo (MTur) em virtude de supostas irregularidades no âmbito do Convênio 1416/2010, registro Siafi 747398, celebrado com a mencionada entidade, cujo objeto era a "realização de Inventário turístico do Paraná, com a realização de estudos e desenvolvimento do projeto de apoio a investimentos na área do turismo".
3.	No âmbito desta Corte de Contas, foi promovida a citação da Sociedade Evangélica Beneficente de Curitiba, do Sr. Darby Valente, presidente da aludida instituição à época e responsável direto pela gestão dos recursos públicos recebidos e pela execução do objeto pactuado, do Sr. Edimar Gomes da Silva, diretor do Departamento e Programas Regionais de Desenvolvimento do Turismo do MTur, e da Sra. Kerima Silva Carvalho, Assistente Técnica do MTur, pelo prejuízo correspondente à totalidade dos recursos repassados - R$ 1.950.000,00.
4.	Na ocasião foram atribuídas as seguintes irregularidades à entidade e ao Sr. Darby Valente:
"a) falta de capacidade técnica e operacional da entidade para a execução do objeto, com o consequente repasse das atividades à empresa contratada Bioma Educação e Assessoria Ambiental Ltda., em afronta aos arts 1º, § 2º, e 22, caput, da Portaria Interministerial 127/2008;
b) envio de Carta Convite a empresas que não eram especializadas em atividades turísticas, a exemplo da Race Consult Consultoria Técnica e Representações Ltda.-ME", Petrocchi Consultoria Ltda, e Prugner Consultores Ltda, em detrimento da escolha mais vantajosa à Administração, em afronta ao art. 3º da Lei 8.666/1993 e ao art. 45 da Portaria Interministerial 127/2008;
c) ausência de relação entre os custos apresentados no Plano de Trabalho, os produtos apresentados pela Bioma Educação e Assessoria Ambiental Ltda. e os respectivos pagamentos, dificultando a avaliação da proposta mais vantajosa à Administração e o estabelecimento do nexo de causalidade entre a despesa executada e o objeto do convênio, afronta ao art. 3º da Lei 8.666/1993 e à jurisprudência do Tribunal, a exemplo do Acórdão 7291/2013-TCU-Segunda Câmara;
d) orçamentação e especificação deficientes do objeto do certame promovido pela Sociedade Evangélica Beneficente de Curitiba, em afronta ao art. 40, inciso XVI e §2º, incisos II e IV, da Lei 8.666/1993, e aos arts. 1º, inciso XX, e 46, inciso I, da Portaria Interministerial 127/2008; 
e) entrega de produtos que não atenderam aos requisitos técnicos e metodológicos do Ministério do Turismo, com a utilização de diversos dados extraídos da internet e de trabalhos de terceiros, sendo incompatível com o alto volume de recursos investidos, com o próprio Plano de Trabalho e com as características de um inventário turístico, como descrito no Manual de Inventário da Oferta Turística do Ministério do Turismo; 
f) ausência de inserção dos dados no Sistema e Informações Turísticas, descumprindo o Plano de Trabalho do convênio;  
g) antecipação de pagamentos à contratada, Bioma Educação e Assessoria Ambiental Ltda., em contrariedade à jurisprudência do TCU, a exemplo do Acórdão 1614/2013-TCU-Plenário; 
h) ausência de demonstração do nexo de causalidade de despesas que totalizam R$ R$ 1.140.750,00, referentes à diferença entre o repasse, de R$ 1.950.000,00, e o contrato firmado com a Bioma Educação e Assessoria Ambiental Ltda., de R$ 809.250,00."
5.	Cumpridas as medidas processuais, os referidos agentes apresentaram defesa, as quais foram consideradas insuficientes para elidir o dano e a responsabilidade pelo seu cometimento. Houve apenas uma segmentação da responsabilidade pelo dano entre a entidade convenente e o seu dirigente, conforme a motivação exposta pela unidade técnica. Quanto à entidade convenente, esta não trouxe nenhuma alegação no sentido de demonstrar a regularidade dos fatos em exame. Na ocasião, o atual presidente da Sociedade Evangélica Beneficente de Curitiba solicitou apenas o parcelamento do débito em 180 vezes. 
6.	A despeito da limitação temporal estabelecida pelo art. 217 do Regimento Interno do TCU, propus a adoção da mesma solução perfilhada em vários precedentes de admitir, excepcionalmente, o parcelamento do débito em 72 vezes, tendo em vista a situação financeira e a mudança na gestão da entidade privada sem finalidade lucrativa. 
7.	Com isso, o Tribunal decidiu, por meio do Acórdão 2395/2017-TCU-Primeira Câmara, julgar irregulares as contas do Sr. Darby Valente e condená-lo ao pagamento do débito e da multa especificados; aplicar as sanções indicadas à Sra. Kerima Silva Carvalho e ao Sr. Edimar Gomes da Silva; e adotar as seguintes medidas com relação à Sociedade Evangélica Beneficente de Curitiba: 
"9.5. 	autorizar, em caráter excepcional, desde já, o parcelamento da dívida da Sociedade Evangélica Beneficente de Curitiba especificada a seguir, em até 72 (setenta e duas) parcelas, atualizada monetariamente a contar da data de publicação deste acórdão, fixando o vencimento da primeira em 15 (quinze) dias, a contar do recebimento da notificação, e o das demais a cada 30 (trinta) dias, na forma prevista na legislação em vigor, alertando a entidade de que, conforme disposto no § 2º do art. 217 do Regimento Interno/TCU, a falta do recolhimento de qualquer parcela importará no vencimento antecipado do saldo devedor, observadas a forma e as condições regimentais:
	Valor
	Data
	Natureza

	1.950.000,00
	27/9/2010
	D

	634.631,25
	3/3/2011
	C

9.6. 	informar à Sociedade Evangélica Beneficente de Curitiba que a liquidação tempestiva dos débitos indicados, atualizados monetariamente, sanará o processo, de sorte que as respectivas contas poderão ser julgadas regulares com ressalva, dando-lhe quitação, nos termos do art. 12, § 2º, da Lei 8.443/1992, c/c o art. 202, § 4º, do Regimento Interno do TCU, enquanto a falta de liquidação tempestiva ensejará o julgamento pela irregularidades das contas, com imputação de débito e encargos legais, incluindo juros de mora.
9.7. 	constituir processo apartado com natureza de tomada de contas especial para o acompanhamento dos pagamentos efetuados pela entidade e o posterior julgamento de suas contas;
8.	Nessa oportunidade, a SecexTCE reporta que a mencionada entidade recolheu apenas 23 parcelas do débito que lhe foi imputado. Em 7/12/2021, restava um saldo a recolher no valor de R$ 2.292.064,52. Diante dessa ocorrência, a unidade técnica deu seguimento ao exame da presente tomada de contas especial e propôs que as contas da Sociedade Evangélica Beneficente de Curitiba sejam julgadas irregulares, com imputação do débito remanescente e da multa do art. 57 da Lei 8.443/1992.
9.	O Ministério Público junto ao TCU anuiu à proposta formulada, com sugestão de pequeno ajuste no débito, para excluir os créditos computados pela unidade técnica nas datas de 27/2/2018 e 22/3/2018, devido ao fato de não ter localizado os comprovantes de pagamento no demonstrativo do SISGRU nem nas evidências juntadas aos autos.
10.	Feito esse necessário resumo, passo a decidir.
11.	Conforme exposto no voto condutor do Acórdão 2395/2017-TCU-Primeira Câmara, o Ministério do Turismo registrou que os serviços relativos às etapas 1 e 3 do termo de referência não foram executados de acordo com o estabelecido no aludido documento.
12.	Segundo os técnicos do órgão concedente, as pesquisas de campo realizadas não seguiram a metodologia do Manual de Inventariação do Ministério, uma vez que não foram preenchidos os formulários A e B do aludido documento técnico. Ademais, os itens dos formulários, quando apresentados, se mostraram "incompletos e na maioria (foram) copiados na íntegra de referências eletrônicas disponíveis no final do exemplar (do produto entregue) " (peça 2, p. 281) . 
13.	Quanto às informações primárias, os técnicos do Ministério do Turismo apontaram a ausência de qualquer informação acerca da data das visitas realizadas nos municípios, bem como dos formulários que foram preenchidos. Por fim, a entidade criticou o documento intitulado "Governança do Turismo no Paraná", em razão de as "informações ali disponibilizadas, principalmente aquelas relacionadas ao inventário turístico dos municípios, são [serem] as mesmas informadas nos produtos anteriores" (peça 2, p. 289) .
14.	Nesse contexto, julgo configurada a irregular execução física, o que impõe a conclusão de que houve prejuízo ao Erário, oriundo da não entrega, ainda que parcial, dos produtos almejados pelo convênio, na forma prevista no termo de referência. Com isso, cabe a devolução dos valores irregularmente despendidos na execução das despesas declaradas na prestação de contas.
15.	No caso, considerando que a Sociedade Evangélica Beneficente de Curitiba requereu o parcelamento do débito e, apesar do deferimento, não logrou comprovar o recolhimento integral da quantia devida, não há alternativa a não ser aplicar o § 2º do art. 217 do Regimento Interno do TCU, no sentido de que "a falta de pagamento de qualquer parcela importará no vencimento antecipado do saldo devedor".
16.	Além disso, considerando que inexistem elementos para comprovar a boa-fé objetiva da entidade à época da ocorrência dos fatos, cabe o julgamento de suas contas pela irregularidade, com a imputação do débito indicado pela SecexTCE.
17.	Com relação ao assunto, solicitei à minha assessoria que entrasse em contato com a unidade técnica a fim de sanar a dúvida suscitada pelo MPTCU a respeito da não demonstração do recolhimento das parcelas em 27/2/2018 e 22/3/2018. Ato contínuo, a SecexTCE fez juntar aos autos os comprovantes correspondentes extraídos do Sistema SISGRU, motivo pelo qual reputo correta a composição da dívida remanescente apontada em sua instrução.
18.	No que se refere à multa, entendo que a execução irregular do convênio, mediante a entrega de serviços em desacordo com o pactuado, sem a demonstração do alcance social almejado, constituiu conduta praticada com grave inobservância do dever de cuidado, ou seja, com grave negligência. 
19.	Sendo assim, compreendo que a atitude da entidade, consubstanciada pela ação de seus prepostos, é passível de ser punida com multa, por configurar a ocorrência de erro grosseiro na gestão dos recursos federais, nos termos do art. 28 da LINDB.
20. 	Quanto ao exame da culpabilidade, não vislumbro a presença de circunstâncias práticas que tenham limitado ou impedido a atuação em conformidade com a lei, uma vez que havia a possibilidade de os agentes da entidade conhecerem a ilicitude de seus atos e evitarem o seu cometimento, já que as condições para o cumprimento do Convênio 1416/2010 estavam previstas no termo da avença e instrumentos anexos.
21. 	Os fatos denotam certo grau de desleixo quanto ao compromisso pactuado com o Ministério do Turismo, o que configura infração de notória gravidade e reprovabilidade.
22. 	Em pesquisa ao histórico processual da Sociedade Evangélica Beneficente de Curitiba, a fim de perquirir seus antecedentes, observo que a entidade não foi condenada pelo TCU em nenhum processo. 
23.	No caso, entendo que o pagamento de parte do débito, a despeito da interrupção no recolhimento, pode ser considerando um fator de atenuação da multa a ser imposta, por constituir um comportamento que denota boa-fé processual.
24. 	Por fim, não constam dos autos informações sobre outras circunstâncias agravantes nem sobre a aplicação de sanções de mesma natureza e relativas ao mesmo fato.
25.	 Em face dessas premissas, considerando o valor da multa imposta ao Sr. Darby Valente por ocorrências semelhantes no Acórdão 2395/2017-TCU-Primeira Câmara - equivalente a 10% do débito - e a circunstância atenuante indicada no item 23 supra, julgo adequada a aplicação de multa fundada no art. 57 da Lei 8.443/1992 à Sociedade Evangélica Beneficente de Curitiba, no valor de R$ 90.000,00, que equivale a aproximadamente 7% do montante do débito atualizado.
26. 	Diante do exposto, voto por que seja adotada a deliberação que ora submeto a este Colegiado.
TCU, Sala das Sessões, em 10 de maio de 2022.
BENJAMIN ZYMLER 
Relator